【裁判字號】    99,事聲,10075
【裁判日期】    991231
【裁判案由】    返還提存物
【裁判全文】
臺灣臺北地方法院民事裁定           99年度事聲字第10075號
異  議  人  晉欣營造股份有限公司
法定代理人  曾建國
相  對  人  澄輝營造有限公司
法定代理人  邱命益
上列當事人間聲請返還提存物事件，異議人對民國99年6月24日
本院99年度司聲字第138號裁定提出異議，本院裁定如下：
    主  文
異議駁回。
    理  由
一、按有下列各款情形之一者，法院應依供擔保人之聲請，以裁
    定命返還其提存物或保證書：一應供擔保之原因消滅者；二
    供擔保人證明受擔保利益人同意返還者；三訴訟終結後，供
    擔保人證明已定20日以上之期間，催告受擔保利益人行使權
    利而未行使，或法院依供擔保人之聲請，通知受擔保利益人
    於一定期間內行使權利並向法院為行使權利之證明而未證明
    者，民事訴訟法第104條第1項定有明文，又依同法第106條
    規定，並為於其他依法令供訴訟上之擔保者準用之。次按，
    因釋明假扣押之原因而供之擔保，係擔保債務人因假扣押所
    應受之損害，故必待無損害發生，或債權人本案勝訴確定，
    或就所生之損害已經賠償時，始得謂供擔保之原因消滅（最
    高法院53年度台抗字第279號判例意旨參照）。至於所謂「
    訴訟終結」，於因假扣押、假處分供擔保之情形，係指依假
    扣押、假處分所保全之請求提起之本案訴訟終結；如供擔保
    人未提起本案訴訟時，則指假扣押裁定及假扣押執行程式均
    不存在者而言（最高法院92年度台抗字第19號判例意旨參照
    ），又訴訟終結後定20日以上期間之催告，既屬法定要件之
    一，則催告必須在訴訟終結之後，否則不生催告之效力（最
    高法院87年度台抗字第454號裁定意旨參照）。
二、聲請及異議意旨略以：
  (一)異議人依本院97年度裁全字第7078號假扣押裁定提供新臺幣
   （下同）320萬元為擔保，經本院以97年度存字第3754號提存
    事件准許辦理提存，異議人並聲請本院以97年度執全字第22
    79號執行程序扣押相對人對內政部營建署之工程款，惟遭該
    第三人聲明異議。嗣因異議人未依限對相對人提起本案訴訟
    ，而經本院以98年度審全聲字第162號裁定撤銷前開假扣押
    裁定。故異議人復以同一債權另案聲請本院以98年度裁全字
    第3229號假扣押裁定，並提供470萬元為擔保，經本院98年
    度存字第1601號辦理擔保提存在案，異議人亦聲請本院以98
    年度執全字第10269號執行程序扣押相對人對內政部營建署
    之工程款，復又經該第三人聲明異議。因第三人聲明異議，
    故異議人遂對第三人及相對人提起確認債權存在之訴，該案
    業經本院以98年度審重訴字第789號判決異議人勝訴。
  (二)異議人並未依本院97年度裁全字第7078號裁定及97年度執全
    字第2279號執行命命，對相對人實施假扣押強制執行，故相
    對人未實際受有損失，是本件應供擔保之原因已消滅。而97
    年度裁全字7078號裁定業遭撤銷，自屬廣義上訴訟終結，且
    97年度執全字第2279號執行命令並未實質執行，自無撤回執
    行之必要。
  (三)異議人所提供之二次擔保均屬同一債權之執行，相對人若確
    因假扣押而受有損害，仍可對依98年度裁全字第3229號假扣
    押裁定所提供470萬元擔保金（本院98年度存字第1601號）
    行使權利，是97年度裁全字第7078號裁定所供擔保320萬元
    擔保金自應返還。
  (四)相對人雖於催告期間內行使權利，惟其行使權利之範圍僅為
    272萬元，則超過上開272萬元之48萬元部分，性質上應屬可
    分，故48萬元部分亦應先返還異議人。異議人聲請返還上開
    擔保物實屬適法。詎原裁定逕予駁回本件返還提存物之聲請
    ，爰依法聲明異議，請求將原裁定廢棄，並准予返還提存物
    云云。
三、經查：
  (一)異議人主張其對相對人有9,575,686元之之工程款債權（下
    稱系爭工程債權），而於97年8月19日聲請假扣押相對人之
    財產，經本院97年度裁全字第7078號民事裁定（系爭假扣押
    裁定）准予假扣押，其乃遵該假扣押裁定，於民國97年9月5
    日提供320萬元為擔保金，並以本院97年度存字第3754號提
    存事件提存在案，且向本院聲請執行假扣押裁定，經本院執
    行處以97年度執全字第2279號執行程序扣押相對人對內政部
    營建署之工程款，內政部營建署就此聲明異議，異議人未依
    限對內政部營建署提起訴訟，亦未依限對相對人提起本案訴
    訟，而經本院以98年度審全聲字第162號裁定撤銷系爭假扣
    押裁定。異議人就系爭工程債權復聲請本院以98年度裁全字
    第3229號假扣押裁定，並遵該裁定提供470萬元為擔保，經
    本院98年度存字第1601號辦理擔保提存在案，異議人亦聲請
    本院以98年度執全字第10269號執行程序扣押相對人對內政
    部營建署之工程款，內政部營建署復聲明異議，異議人遂對
    內政部營建署及相對人提起確認債權存在之訴，該案業經本
    院以98年度審重訴字第789號判決異議人勝訴。異議人於98
    年6月12日起訴請求相對人給付系爭工程債款，現由臺灣高
    雄地方法院99年度建字第3號審理在案（下稱本案訴訟）。
    又異議人於99年2月26日以存證信函催告相對人於20天內行
    使權利，相對人於99年3月18日起訴請求異議人賠償2,720,0
    00元，及至清償日止，按年息5%計算之利息，經本院99年度
    審訴字第1426號受理後，以裁定移送臺灣高雄地方法院，臺
    灣高雄地方法院以99年度審訴字第1351號審查後，現由臺灣
    高雄地方法院99年度訴字第1676號審理中之事實，有系爭假
    扣押裁定、本院97年度存字第3754號提存書、98年度審全聲
    字第162號裁定、98年度裁全字第3229號裁定、98年度存字
    第1601號提存書、98年度審重訴字第789號判決及確定證明
    、異議人本案訴訟之起訴狀、相對人行使權利之起訴狀、臺
    灣高雄地方法院99年10月6日函在卷可證，並經本院調閱97
    年度執全字第2279號執行卷查明無訛。
  (二)查本案訴訟尚未終結或確定，且相對人行使權利之臺灣高雄
    地方法院99年度訴字第1676號損害賠償事件，亦尚未終結或
    確定，有前開臺灣高雄地方法院函可稽，是尚難認相對人並
    無因系爭假扣押裁定及其執行而受有損害，至於異議人依本
    院98年度裁全字第3229號假扣押裁定所提供470萬元之擔保
    金，是擔保該假扣押事件不當致相對人所受損害之賠償，與
    為擔保系爭假扣押裁定及其執行所受損害之本件320萬元擔
    保金，二者所擔保之範圍本不相同，且本院98年度裁全字第
    3229號假扣押，業經本院98年度執全字第1026號實施假扣押
    之執行，則在異議人撤回該假扣押之執行前，相對人所受損
    害仍可能繼續發生，損害額既未確定，如何能確認470萬元
    足供前述二件假扣押事件之擔保，又異議人現亦無取得本案
    訴訟勝訴確定判決，或已賠償相對人損害，自不得謂供擔保
    之原因消滅。
  (三)系爭假扣押裁定，異議人既有提起本案訴訟，則本案訴訟既
    未終結，揆諸前揭最高法院判例意旨，亦難謂符合「訴訟終
    結」之情形。另相對人對於異議人行使權利之範圍，除272
    萬元外，尚及包括至清償日止之法定利息，參酌司法院頒佈
    之各級法院辦案期限實施要點所定，以該訴訟歷經三審合計
    4年4月之辦案期限為度，核計相對人無法即時獲得賠償之本
    息損害，合計約為3,309,333元[計算式為：2,720,000＋2,7
    20,000×5%×(4+4/12）=589,333，元下四捨五入]，是本件
    擔保金320萬元並無逾越相對人請求損害賠償之金額，附此
    敘明。
  (四)綜此，異議人之聲請核與民事訴訟法第104條第1項第1款、
    第3款規定要件皆不相符，異議人聲請返還提存物，非屬正
    當，不應准許。
四、綜上所述，異議人聲請返還提存物難認有理由，應予駁回，
    原裁定駁回異議人之聲請，經核並無違誤。異議意旨指摘原
    裁定不當，求為廢棄，為無理由，應予駁回。
五、依民事訟法第240條之4第3項後段，裁定如主文。
中    華    民    國    99    年    12    月    31    日
                  民事第五庭    法  官  賴秀蘭
以上正本係照原本作成
如對本裁定抗告須於裁定送達後10日內向本院提出抗告狀，並繳
納抗告費新臺幣1,000元
中    華    民    國    99    年    12    月    31    日
                                書記官  李佩芳

司法院資訊處製作；財團法人民間司法改革基金會備份。
